# One compartment model - oral dosing

`wnl` 라이브러리를 불러오고 자료를 읽어옵니다.

```{r}
library(wnl)
dPK02 = read.csv("data/PK02.csv", skip=1)
colnames(dPK02) = c("TIME", "DV")
plot(dPK02[,"TIME"], dPK02[,"DV"], xlim=c(0, 400), ylim=c(0, 2.5), 
     xlab="Time (min)", ylab="Concentration (ug/L)", pch=16)
```

먼저 NCA 분석을 해 봅니다. Tmax는 40분, Cmax는 2.00 ug/L인 것을 알 수 있습니다.

```{r}
NonCompart::sNCA(dPK02[,"TIME"], dPK02[,"DV"], dose=100, doseUnit="ug", timeUnit="min")
```

## Compartmental analysis without Tlag

경구 투여 일구획 분석, 지연시간이 없는 모형입니다. Ka, V, K로 농도를 나타낼 수 있습니다.

```{r}
DOSE = 100

fPK02a = function(THETA) # Prediction function
{
  Ka = THETA[1]
  V  = THETA[2]
  K  = THETA[3]
  Cp = DOSE/V*Ka/(Ka - K)*(exp(-K*TIME) - exp(-Ka*TIME)) # eq 2:1
  return(Cp)
}
TIME = dPK02[,"TIME"]
r1 = nlr(fPK02a, dPK02, pNames=c("ka", "V", "k"), IE=c(0.1, 30, 0.05))

r1$Est
```

## Compartmental analysis with Tlag 

경구 투여 일구획 분석, 지연시간이 있는 모형입니다. Ka, V, K에 Tlag가 추가되어 농도를 나타낼 수 있습니다.

```{r}
fPK02b = function(THETA) # Prediction function
{
  Ka   = THETA[1]
  V    = THETA[2]
  K    = THETA[3]
  tlag = THETA[4]

  Cp  = DOSE/V*Ka/(Ka - K)*(exp(-K*(TIME - tlag)) - exp(-Ka*(TIME - tlag))) # eq 2:2
  return(Cp)
}
TIME = dPK02[,"TIME"]
r2 = nlr(fPK02b, dPK02, pNames=c("ka", "V", "k", "tlag"), IE=c(0.1, 30, 0.05, 20))

r2$Est
```

## Modeling Result

지연 시간이 있는 모형의 적합이 더 좋은 것을 알 수 있습니다. Cmax 부분을 주의깊게 살펴보세요.

```{r}

# Figure 2.3, p 480
plot(dPK02[,"TIME"], dPK02[,"DV"], xlim=c(0, 400), ylim=c(0, 2.5), 
     xlab="Time (min)", ylab="Concentration (ug/L)", pch=16)
TIME = 0:400
lines(TIME, fPK02a(r1$Est["PE", 1:3]), lty=2)
lines(TIME, fPK02b(r2$Est["PE", 1:4]))
```

# One compartment model - IV dosing

`wnl` 라이브러리를 불러오고 자료를 읽어옵니다. 4명의 IV 투약 후 농도 자료를 불러와 그림을 자료 탐색을 할 수 있습니다.

```{r}
require(wnl)
dPK01 = read.csv("data/PK01.csv", skip=1)
colnames(dPK01) = c("TIME", "DV", "ID")

library(ggplot2)
ggplot(dPK01, aes(TIME, DV, group = ID, color = as.factor(ID))) +
  geom_line() + geom_point() + scale_y_log10()
```

- 4명의 피험자 모두 대략적으로 시간에 따른 농도 감소가 단항 지수함수적인 것을 관찰할 수
있습니다.	
- 피험자 1과 2를 비교하면 2번 피험자가	AUC가 더 작으며, 따라서 청소율이 더 클 것이라
예상할 수 있으며, Y	 절편이 거의 같은 것으로 보아 분포용적이 유사할 것으로 보입니다.	
- 피험자 3과	4의 경우 곡선이 교차하는 형태로 눈으로는 어느 쪽이 AUC가 클지 알기 어렵고, Y절편에
해당하는 농도가 높은 쪽이 분포용적이 더 작을 것이라 예상할 수 있습니다.

4명 자료의 NCA 분석을 `tblNCA()` 함수를 사용해 계산할 수 있습니다.

```{r}
NonCompart::tblNCA(dPK01, key="ID", colTime="TIME", colConc="DV", dose=10, adm="Bolus")

IDs = unique(dPK01[,"ID"])
nID = length(IDs)
DOSE = 10000 # ug
```

## Compartmental analysis

V, K만 있으면 단항 지수함수적 농도 감소를 보이는 IV dosing의 농도를 나타낼 수 있으므로 아래와 같이 간단한 함수를 만들 수 있습니다.

```{r}
fPK01 = function(THETA) # Prediction function
{
  V  = THETA[1]
  K  = THETA[2]
  Cp = DOSE/V*exp(-K*TIME)  # External DOSE, TIME, eq 1:2
  return(Cp)
}
```

여러명의 자료를 분석하기 위해 `for` 함수를 사용하였습니다. 복잡해보이지만 `nlr` 함수를 사용하는 것이 핵심입니다.

```{r}
Result = vector()
for (i in 1:nID) {
  cID = IDs[i]
  Data = dPK01[dPK01$ID == cID,]
  TIME = dPK01[dPK01$ID == cID,"TIME"]
  Res = nlr(fPK01, Data, pNames=c("V", "k"), IE=c(20, 0.2),
            SecNames=c("CL", "AUC", "AUMC" , "Thalf", "MRT"), 
            SecForms=c(~V*k, ~DOSE/V/k, ~DOSE/V/k/k, ~log(2)/k, ~1/k))
  Result = rbind(Result, cbind(ID=cID, Res$Est))
} ; Result
```

## Modeling Result

```{r}
# Figure 1.1, p 470
plot(0, 1, type="n", xlim=c(0, 160), ylim=c(10, 1000), log="y", xlab="Time (min)", ylab="Concentration (ug/L)")
for (i in 1:nID) {
  cID = IDs[i]
  TIME = dPK01[dPK01$ID == cID,"TIME"]
  points(TIME, dPK01[dPK01$ID == cID,"DV"], pch=14+i)
  cTHETA = Result[Result[,"ID"]==cID & rownames(Result)=="PE", c("V", "k")]
  lines(TIME, fPK01(cTHETA))   
}
```
